【裁判字號】    90,訴,1369
【裁判日期】    900821
【裁判案由】    偽造文書等
【裁判全文】
臺灣臺中地方法院刑事判決                          九十年度訴字第一三六九號
    公  訴  人  台灣台中地方法院檢察署檢察官
    被      告  丙○○
                乙○○○
右列被告等因偽造文書等案件，經檢察官提起公訴（九十年度調偵字第一０二號），
本院判決如左：
    主  文
丙○○、乙○○○共同行使偽造私文書，足以生損害於他人，各處有期徒刑柒月，均
緩刑年。
    事  實
一、丙○○與乙○○○係夫妻關係，丙○○分別於民國（下同）八十六年九月二十日
    （下稱第一會）、八十七年六月十日（下稱第二會）召集互助會，並邀集甲○○
    、丁○○等人參加互助會，期間並由二人共同或單獨收取會款。第一會會期自八
    十六年九月二十日起至八十九年五月二十日止，會首連同會員共三十三會，每期
    會款新台幣（下同）一萬元，每月二十日晚間八時，在丙○○台中縣大甲鎮○○
    路七七六號八樓住處標會，底標八百元，採內標制，依各會員所出標息之高低，
    決定得標的先後；第二會會期自八十七年六月十日起至九十年二月十日止，會首
    連同會員共三十三會，每期會款亦為一萬元，於每月十日晚間八時，在丙○○上
    開住處標會，標會規則如第一會。於八十九年元月間，丙○○、乙○○○等二人
    因房屋貸款週轉困難，致二人經濟狀況拮据，甚為缺錢，而共商冒標第一會並另
    外召集互助會應急，議定後，丙○○與乙○○○二人即基於偽造標單予以行使及
    意圖為自己不法所有之概括犯意，由丙○○於八十九年三月廿日，未經丁○○同
    意下，在標單上偽造會員丁○○之署押，並載明金額二千二百元之競標利息，提
    出行使主張參與標會得標，丙○○並同時將該標單丟棄，使最後三名互助會活會
    員丁○○即朝昇商行、甲○○、黃榮泰不知有詐信以為真，並進而陷於錯誤交付
    會款，而向互助會之會員丁○○、甲○○及黃榮泰各詐得七千八百元之會款，致
    使丁○○在形式上負有償還死會會款之責任，足生損害於丁○○；丙○○又於甲○○於八十九年四月二十日繳交第一會會款時，在上址，向甲○○佯稱第一會即
    將結束，欲另起第三會，會員與第一會相同，使甲○○陷於錯誤另外繳納第三會
    一萬元之會款。嗣因八十九年五月二十三日，甲○○前往丙○○、乙○○○住處
    欲收取第一會尾會之活會總會款三十二萬元時，丙○○、乙○○○已逃逸不知去
    向，並發覺丁○○亦為第一會之活會會員始知被騙。
二、案經甲○○訴請臺灣臺中地方法院檢察署檢察官偵查起訴。
    理  由
一、右揭事實，業據被告丙○○、乙○○○於偵審中坦承不諱，核與告訴人甲○○指
    訴之情節、證人丁○○證稱之情節大致相符，並有互助會影本二份附卷可稽。被
    告等二人之犯行，均堪認定。
二、按依民間習慣，於互助會標會時，在參與標會之標單上書寫姓名及數字，係用之
    表示該會員欲以該數字所表示之金額作為會息競標會款之意思，該等文字自為表
    示一定用意之證明，依刑法第二百二十條第一項之規定，應以私文書論；被告丙○○、乙○○○冒用丁○○之名義偽填標單標會及詐取互助會會員之行為，均係
    犯刑法第二百十六條、第二百二十條第一項、第二百十條行使偽造私文書罪及同
    法第三百三十九條第一項詐欺取財罪。其等二人佯稱另起互助會詐騙甲○○之行
    為，係犯刑法第三百三十九條第一項之詐欺取財罪。被告丙○○、乙○○○，就
    上開犯行，有犯意之聯絡及行為之分擔，均為共同正犯。被告等二人偽造署押係
    偽造私文書（標單）之部分行為，不另論罪。渠等二人偽造私文書後持行使，則
    偽造之低度行為應為行使之高度行為所吸收，應僅論以行使偽造私文書罪。又被
    告等二人偽造標單冒標，並接續向活會會員丁○○、甲○○、黃榮泰詐取會款，
    係一行為同時侵害其他活會會員之權益，為一行為觸犯數詐欺罪，係想像競合犯
    ，應依刑法第五十五條規定，從一重處斷。又被告先後多次詐欺取財之犯行，時
    間緊接，所犯犯罪構成要件相同，顯係基於概括之犯意反覆為之，為連續犯，應
    依刑法第五十六條論以詐欺取財之一罪，並加重其刑。又被告所犯前開行使偽造
    私文書罪及連續詐欺取財罪間，有方法與結果之牽連關係，為牽連犯，應依刑法
    第五十五條規定，從一重之行使偽造私文書罪處斷。爰審酌被告等二人之品行、
    犯罪之動機、目的僅為圖一時之利益、所詐得會款之數額、所生危害及犯罪後坦
    承犯行且被害人均已當庭表示不願追究並已達成和解，態度尚屬良好等一切情狀
    ，各量處如主文所示之刑。末查被告等二人前未曾受有期徒刑以上刑之宣告，此
    有臺灣臺中地方法院檢察署刑案資料查註紀錄表及臺灣高等法院被告全國前案紀
    錄表各一紙在卷可憑，其偶因一時失慮觸犯刑章，經本次偵審及刑之宣告後，當
    知警惕，應無再犯之虞，本院認所宣告之刑，以暫不執行為適當，爰併均諭知緩
    刑三年，以勵自新。
三、至被告等二人所偽造之標單一張，業經於被告丙○○開標後丟棄而滅失不存在，
    此業據被告陳明在卷，故不諭知宣告沒收，併予敘明。
據上論斷，應依刑事訴訟法第二百九十九條第一項前段，刑法第二十八條、第二百十
六條、第二百二十條第一項、第二百十條、第三百三十九條第一項、第五十五條、第
七十四條第一款，罰金罰鍰提高標準條例第一條前段，判決如主文。
中        華        民        國     九十    年    八    月    二十一   日
                                    臺灣臺中地方法院刑事第一庭
                                          法  官  吳  進  發
右正本證明與原本無異。
如不服本判決，應於判決送達後十日內向本院提出上訴狀，上訴於臺灣高等法院臺中
分院( 須附繕本 )。
                                          書記官
中        華        民      國     九十    年    八    月    二十一   日


司法院資訊處製作；財團法人民間司法改革基金會備份。
